最高法院刑事判決　　　　　　　　　　　　　　　九十一年度台上字第一一三五號
　　上　訴　人　甲○○
右上訴人因業務過失致人於死案件，不服台灣高等法院台中分院中華民國八十八年十
一月十六日第二審判決（八十八年度交上訴字第二０一八號，起訴案號：台灣台中地
方法院檢察署八十七年度偵字第二一五九二、二五五三０號），提起上訴，本院判決
如左：
    主  文
上訴駁回。
    理  由
按刑事訴訟法第三百七十七條規定，上訴於第三審法院，非以判決違背法令為理由，
不得為之。是提起第三審上訴，應以原判決違背法令為理由，係屬法定要件。如果上
訴理由狀並未依據卷內訴訟資料，具體指摘原判決不適用何種法則或如何適用不當，
或所指摘原判決違法情事，顯與法律規定得為第三審上訴理由之違法情形，不相適合
時，均應認其上訴為違背法律上之程式，予以駁回。本件原判決認定上訴人甲○○係
嘉億拖車股份有限公司（下稱嘉億拖車公司）之司機，為從事駕駛業務之人。於民國
八十六年十二月二十九日下午一時許，將所駕駛ＯＥ｜五五號營業貨櫃車之拖車，停
放於台中縣大里市○○路一六四號前時，應注意汽車停車時，於顯有妨害他車通行之
處所，不得停車；及不得利用道路放置拖車；暨於夜間照明不良處停車時，應顯示停
車燈光或反光警告標誌以警告後方來車。而依當時情形，並無不能注意之情形。竟疏
於注意，貿然將該貨櫃車之拖車停放於慢車道，幾乎占用全部慢車道，而妨害機慢車
之通行。復未顯示停車燈光或反光警告標誌，以警告後方來車。同日晚間十時五十五
分，適莊榮茂駕駛機車，由後快速駛至，亦疏未注意前方情況。又因前開貨櫃車之拖
車並無停車燈光或反光警告標誌，致見到該貨櫃車之拖車時，欲閃避由後駛至之不明
車輛，而撞擊該貨櫃車之拖車左後側護欄。因之受有顱骨骨折及出血，當場倒地死亡
等情。因而撤銷第一審判決，改判仍論處上訴人從事業務之人，因業務上之過失致人
於死罪刑。已敘明上開事實，業據告訴人即被害人莊榮茂之妻楊靜於偵審中指訴綦詳
，復經證人即據報趕往現場處理之警員洪瑋隆證稱：上訴人所駕駛貨櫃車之拖車不可
停在肇事現場，因貨櫃比一般小客車寬，又停在慢車道。莊榮茂有撞到該貨櫃車之拖
車護欄等情。又據證人即昆仲聯合企業有限公司（下稱昆仲公司）之職員陳英如證述
：當日上訴人所駕駛貨櫃車之拖車為裝貨，而停在昆仲公司旁之肇事現場。起初該停
車處前後停有公司員工之小客車，較不會發生危險。而貨物在當日下午三時裝妥後，
伊因恐夜間員工下班車子開走後，來往車輛均開得很快，故一直通知上訴人所屬喜億
拖車公司前來將該拖車拖走。但迄發生本件車禍時，上訴人尚未將該拖車拖走等情。
並有道路交通事故調查報告表，及上開貨櫃車之拖車經撞擊之現場照片附卷可稽。而
莊榮茂確係因本件車禍受傷死亡，亦經台灣台中地方法院檢察署檢察官督同法醫相驗
屬實，製有勘驗筆錄、相驗屍體證明書、驗斷書可憑。復詳述汽車停車時，於顯有妨
害他車通行之處所，不得停車；不得利用道路放置拖車；又於夜間照明不良處停車時
，應顯示停車燈光或反光警告標誌以警告後方來車，道路交通安全規則第一百十二條
第九、十三款、第一百四十條第四款分別規定甚明。本件上訴人所駕駛貨櫃車之拖車
停放於前開肇事現場，應注意上述道路交通安全之規定，且並無不能注意情事，竟疏
未注意，以致肇事，致莊榮茂受傷死亡，是上訴人難辭過失責任。雖莊榮茂駕駛機車
未注意車前狀況，自後撞及上訴人停放於該處之拖車，亦有過失，然仍無解於上訴人
過失之成立。且上訴人之過失行為與莊榮茂之死亡有相當因果關係。又經送台灣省台
中縣區車輛行車事故鑑定委員會鑑定結果，亦認定上訴人違規利用慢車道放置拖車，
妨礙車輛之通行；且放置地點夜間視線不良，拖車夜間無燈光，有違前揭道路交通安
全規則之規定，為本件莊榮茂車禍致死之肇事因素，有該鑑定委員會鑑定意見書一份
在卷可參。事證明確，為其所憑之證據及認定之理由。復論述上訴人於至昆仲公司裝
貨後，應即將拖車拖走，以免因拖車占用慢車道致來往車輛肇事，殊不能因昆仲公司
之職員陳英如於日間視線良好，拖車之前後均停放小轎車，過往車輛較易察覺時，同
意其停車，上訴人即可據此卸責。並以莊榮茂倒地後方雖留有剎車痕三十四公尺，而
其機車倒在對向車道，距肇事地點有三二‧五公尺。然稽諸當時莊榮茂駕駛機車係快
速行駛，及其撞擊上訴人所停放拖車之角度，自有可能造成上開死者倒地及機車飛奔
之情形；且死者倒斃現場，在警員未前往處理前，其後駛至之車輛見有人倒地，豈有
不踩煞車迴避之理；又由承辦警員洪瑋隆之供證，及卷附之莊榮茂所駕駛機車肇事後
之相片以觀，該機車車頭損毀，而車尾則無損壞，足見並無被其他車輛自後撞擊之跡
象。故證人莊國隆所證述莊榮茂之機車係被另外一輛拖車從後撞擊云云，並不足採。
至上訴人否認有犯罪情事，所辯：伊至昆仲公司載貨時，該公司人員陳英如要其將拖
車停在前開處所，伊曾要求該公司人員注意停車安全。又莊榮茂係被由後駛至之拖車
追撞倒地致死，並非撞上伊停放之拖車而死亡云云，為卸責之詞，不足採信，亦於理
由內詳予指駁及說明。核其所為論斷，與卷內資料相符，從形式觀察，並無認定事實
不依證據或有何採證違背經驗法則、論理法則等違法情形存在。本件上訴意旨略以：
莊榮茂所駕駛機車並未撞擊上訴人所停放之貨櫃板台，而係遭由後駛至之拖車衝撞，
致發生車禍，此業據證人莊國隆證稱甚詳。且告訴人楊靜於警訊時，並未提及莊榮茂
之機車撞擊上訴人所停放之貨櫃板台。又當日上訴人於慢車道停放貨櫃板台之位置，
距快、慢車道之分界線尚有０‧八五尺，並非占用全部慢車道。復係依昆仲公司之指
示，停放在該處裝貨。該公司裝畢後，並未通知上訴人將該貨櫃板台開走，其因放置
該貨櫃板台所生責任與上訴人無關。乃原審未就證人莊國隆之供證，詳予調查究明，
即對上訴人論以本件罪責，要有未合等情。惟由上所述，原判決已說明其就案內所有
證據，本於調查所得心證，分別定其取捨，而憑以認定上訴人涉犯本件業務過失致人
於死犯行之依據及理由。復查證人莊國隆於第一審已證述：當時莊榮茂所駕駛機車有
無擦撞上訴人停放之板車，伊並未看清楚等情（見第一審卷第三七頁）。原審綜合前
開其他相關事證，認該證人之供證並不能採為有利於上訴人之認定，此係事實審法院
採證認事之職權行使，難謂有違法情事。至供述證據前後縱有差異，事實審法院斟酌
其他證據，本於經驗法則與論理法則，取其認為真實之一部，作為論罪之證據，自屬
合法。原審依憑告訴人楊靜於偵審中之供述，認定上訴人有本件犯行，已有捨棄其於
警訊時其他不同供述之意。原判決就本件諸多證據之取捨，已做整體性之說明，雖未
逐一敘述部分細節，然並不影響判決之本旨，尚無違法可言。上訴意旨乃徒就原判決
明確論斷之事項，及原審採證認事之職權行使，任意指摘，自與法律規定得為第三審
上訴理由之違法情形，不相適合。其上訴違背法律上之程式，應予駁回。
據上論結，應依刑事訴訟法第三百九十五條前段，判決如主文。
中      華      民      國    九十一    年      三      月      六      日
                              最高法院刑事第六庭
                                  審判長法官  吳  雄  銘
                                        法官  池  啟  明
                                        法官  郭  毓  洲
                                        法官  吳  三  龍
                                        法官  徐  文  亮
      右正本證明與原本無異
                                              書  記  官
中      華      民      國    九十一    年      三      月     十一     日
